【裁判字號】    89,判,402
【裁判日期】    890217
【裁判案由】    營業稅
【裁判全文】
行  政  法  院  判  決                            八十九年度判字第四○二號
    原      告  首發建設股份有限公司
    代  表  人  甲○○
    被      告  臺北縣稅捐稽徵處
右當事人間因營業稅事件，原告不服財政部中華民國八十七年八月十四日台財訴字第
八七二三一○七六二號再訴願決定，提起行政訴訟。本院判決如左︰
    主  文
原告之訴駁回。
    事  實
緣原告於八十年一月至九月間興建房屋，價款計新台幣（以下同）八七、○二六、四
九六元（訴願決定書及再訴願決定書事實欄誤載為八、○二六、四九六元），卻持專
以出借牌照幫人逃漏稅捐牟利之大雄營造工程有限公司、良基營造工程有限公司開立
之發票，作為進項憑證，申報扣抵營業稅四、三五一、三二四元。案經財政部台灣省
北區國稅局三重稽徵所查獲，取具說明查核紀錄、統一發票明細表、統一發票查核清
單影本、統一發票影本、台灣台北地方法院檢察署八十二年度偵字第二六○九、五六
九一號起訴書影本等移由被告核處，除補徵營業稅四、三五一、三二四元外，並就原
告所取得大雄營造工程有限公司於各所屬當期申報作廢之三張發票所漏稅額五六一、
二二七元處以五倍罰鍰二、八○六、一○○元。原告不服，申請復查，嗣經被告就罰
鍰部分變更按所漏稅額處以三倍罰鍰一、六八三、六○○元，原告猶未甘服，復提起
訴願，未獲變更，提起再訴願，嗣經財政部八十七年八月十四日臺財訴第00000
0000號再訴願決定：「訴願決定及原處分關於違反營業稅法科處罰鍰部分均撤銷
，由原處分機關另為處分，其餘再訴願駁回」，是原告就再訴願駁回（即補徵營業稅
）部分，仍表不服，遂提起行政訴訟。茲摘兩造訴辯意旨如次：
原告起訴意旨及補充理由略謂︰一、財政部再訴願決定書中之理由略謂：大雄、良基
營造工程有限公司係清塵專案「涉嫌」出借牌照收取佣金牟利之對象，既是「涉嫌」
即應為尚未確定，而台灣高雄地方法院八十三年度訴字第一八三二號刑事判決是否為
「終審判決」﹖是否有再上訴﹖若非「終審判決」而大雄、良基公司又僅係為「涉嫌
」並非「確定」，倘若法院「終審判決」以無積極證據證明刑事被告犯行等為由判決
刑事被告無罪，則被告等認事用法即有違誤，故在尚未經法院「終審判決」前逕自引
為處分之依據，過於武斷及草率。二、又查司法院大法官釋字第三三七號解釋：「營
業稅法第五十一條第五款規定，納稅義務人虛報進項稅額者．．．，自應以納稅義務
人有虛報進項稅額，並因而逃漏稅款者，始得據以追繳稅款．．．。」之旨意，應以
原告有虛報進項稅額，並因而逃漏稅款者，始得據以追繳稅款。就原告而言，該銷售
額及稅額原告均有實際支付，有關付款憑證，支付證明等，原告前已提供稅捐機關，
只要原告有實際支付，原告即未逃漏稅，即使大雄公司有部分未將向原告收取之稅款
報繳，亦非原告所能置喙，敢問大雄、良基公司之公司執照及營利事業登記證及統一
發票是由何機關核發之﹖而被告卻不論大雄、良基公司有無將向原告收取之稅款報繳
，均一律全額向原告追繳，實際上大雄、良基公司將向原告收取之營業稅申報繳納，
就國庫徵收稅款的觀點而言，國庫稅收應無損失可言。如政府一方面已經由大雄、良
基公司收到原告繳納之營業稅，另一方面又要開單向原告追繳營業稅，顯已造成原告
「損失」及政府「獲利」之錯誤情形。被告證據薄弱在前，違反公平正義之錯誤處分
在後，而追繳之金額又甚大，已使原告造成重大莫名之損失。三、查稅捐稽徵法第二
十一條第一項第一款規定稅捐之核課期間為五年，及財政部七十五年三月二十八日台
財稅第七五三三三五三號函謂核課期間內發單係指於核課期間內將稅單合法送達。被
告發單之發文日期為民國八十五年九月五日，因此該稅單及處分書等合法送達日期係
於「民國八十五年九月五日」之後。原告取得大雄公司統一發票其中有二十三筆其核
課期間應已逾五年，該二十三筆統一發票營業稅額計三、○○八、二一八元，依稅捐
稽徵法第二十一條第二項規定，應不得再補稅。本案核課期間確應為五年而非七年，
被告顯係誤解，原告並未逃漏稅捐，其理至明，如何能以「不正當方法逃漏稅捐」認
定核課期間為七年﹖況且同樣案情台南市稅捐處即以核課期限為五年為由復查決定撤
銷補稅之核定，本案案情相同，又如何能有較差之認定﹖綜上所述，請判決撤銷原處
分及一再訴願決定等語。
被告答辯意旨略謂︰按「營業人左列進項稅額，不得扣抵稅額：一購進之貨物或勞務
未依規定取得並保存營業稅法第三十三條所列之憑證者。」「營業人以進項稅額扣抵
銷項稅額者，應具有載明其名稱、地址及統一編號之左列憑證：一購進貨物或勞務時
所取得載有營業稅額之統一發票。」「納稅義務人有虛報進項稅額者，除追繳稅款外
，按所漏稅額處一倍至十倍罰鍰。」分別為行為時營業稅法第十九條第一項第一款、
第三十三條第一款、第五十一條第五款所規定。次按「二為符合司法院釋字第三三七
號解釋意旨，對於營業人取得非實際交易對象所開立之統一發票作為進項憑證申報扣
抵銷項稅額之案件，應視情節，分別依下列原則處理：(二)取得虛設行號以外其他非實
際交易對象開立之憑證申報扣抵之案件2.有進貨事實者(1)有進貨部分，因未取得實際
銷貨人出具之憑證，應依稅捐稽徵法第四十四條規定處以行為罰。(2)至進貨人取得銷
貨人以外之營業人所開立之發票申報扣抵，如查明開立發票之營業人已依法申報繳納
該應納之營業稅額者，則尚無逃漏除依前項規定處以行為罰外，依營業稅法第十九條
第一項第一款規定，應就其取得不得扣抵憑證扣抵銷項稅額部分，追補稅款。如查明
開立發票之營業人並未依法申報繳納該應納之營業稅額者，即有逃漏，除依前項規定
處以行為罰外，並應依營業稅法第五十一條第五款規定補稅並處罰。」為財政部八十
三年七月九日臺財稅第八三一六○一三七一號函所釋示。再按「關於東林專案、清塵
專案，營業人取得出借牌照營造廠商開立之發票案件應依左列規定辦理：1.建築業之
營業人如有建築房屋之事實，而因礙於建築法令之規定，取得出借牌照營造廠商開立
之發票充作進項憑證，且該營造廠商已依法報繳營業稅者，應依本部八十三年七月九
日台財稅第八三一六○一三七一號函說明二2.(2)規定辦理，即除應依營業稅法第十九
條第一項第一款規定追補稅款及依稅捐稽徵法第四十四條規定處行為罰外，得免依營
業稅法第五十一條第五款規定處漏稅罰。」為財政部八十四年五月二十三日台財稅第
八四一六二四九四七號函所釋示。經查本件原告於八十年一月至八十年九月間興建房
屋，價款計八七、○二六、四九六元，持大雄營造工程有限公司、良基營造工程有限
公司開立之發票作為進項憑證申報扣抵營業稅四、三五一、三二四元，惟大雄工程營
造有限公司、良基營造工程有限公司係「清塵專案」涉嫌出借牌照收取佣金牟利之對
象，此有臺灣澎湖地方法院檢察署八十二年度訴緝字第四號起訴書、臺灣高雄地方法
院八十三年度訴字第一八三二號刑事判決影本可稽，因此原告取得大雄營造工程有限
公司、良基營造工程有限公司開立之統一發票係屬取得非實際交易對象開立之憑證並
提出申報扣抵，業經財政部臺灣省北區國稅局三重稽徵所查獲屬實。原告雖主張被告
不論大雄、良基公司有無將向原告收取之稅款報繳，均一律全額向原告追繳稅款．．
．，查稅捐稽徵法第二十一條第一項第一款規定稅捐之核課期間為五年，被告處分書
送達日期係於八十五年九月五日之後，所取得大雄公司統一發票中有二十三筆已逾五
年核課期間，應不得再補稅。惟大雄營造工程有限公司及良基營造工程有限公司既經
查明係非原告之實際交易對象，已如前述，則原告持該二公司所開立之憑證申報扣抵
，被告核定追補稅款，核與首開規定，洵無不合。又依稅捐稽徵法第二十一條第一項
第三款規定「未於規定期間內申報，或故意以詐欺或其他不正當方法逃漏稅捐者，其
核課期間為七年」，是本案原告持專以出借牌照幫助他人逃漏稅捐牟利之營造廠開立
之發票申報扣抵，係屬以不正當方法逃漏稅捐，其核課期間為七年，是原告所稱本案
部分發票已逾五年核課期間，應不得再補稅．．．乙節，顯係誤解，亦不足採。綜上
所陳，原告之訴應認為無理由，請判決駁回等語。
    理  由
按「營業人左列進項稅額，不得扣抵銷項稅額：一購進之貨物或勞務未依規定取得並
保存第三十三條所列之憑證者。」、「營業人以進項稅額扣抵銷項稅額者，應具有載
明其名稱、地址及統一編號之左列憑證：一購進貨物或勞務時，所取得載有營業稅額
之統一發票。」分別為營業稅法第十九條第一項第一款及第三十三條第一款所明定。
次按「二為符合司法院釋字第三三七號解釋意旨，對於營業人取得非實際交易對象開
立之統一發票作為進項憑證申報扣抵銷項稅額之案件，應視情節，分別依左列原則處
理：(一)取得虛設行號發票申報扣抵之案件．．．2.有進貨事實者：(1)進貨部分，因未
取得實際銷貨人出具之憑證，應依稅捐稽徵法第四十四條規定處以行為罰。(2)因虛設
行號係專以出售統一發票牟取不法利益為業，並無銷貨事實，故取得虛設行號發票之
營業人，自亦無向該虛設行號進貨並支付進項稅額之事實，除該營業人能證明確有支
付進項稅額予實際銷貨之營業人，並經稽徵機關查明該稅額已依法報繳者，應依營業
稅法第十九條第一項第一款規定，就其取得不得扣抵憑證扣抵銷項稅額部分，追補稅
款；不再處漏稅罰外，其虛報進項稅額，已構成逃漏稅，應依營業稅法第五十一條第
五款規定補稅並處罰。．．．三稽徵機關依前項原則按營業稅法第五十一條第五款規
定補稅處罰時，應就涉案營業人有關虛報進項稅額，並因而逃漏稅款之事實，詳予調
查並具體明，以資明確。」、「關於東林專案、清塵專案，營業人取得出借牌照營
造廠商開立之發票案件應依左列規定辦理：1.建築業之營業人如有建築房屋之事實，
而因礙於建築法令之規定，取得出借牌照營造廠商開立之發票充作進項憑證，且該營
造廠商已依法報繳營業稅者，應依財政部八十三年七月九日台財稅第八三一六○一三
七一號函說明二2.（２）規定辦理，即除應依營業稅法第十九條第一項第一款規定追
補稅款及依稅捐稽徵法第四十四條規定處行為罰外，得免依營業稅法第五十一條第五
款規定處漏稅罰。」亦分別經財政部八十三年七月九日台財稅第八三一六○一三七一
號函說明二之(一)及八十四年五月二十三日台財稅第八四一六二四九四七號函所釋示。
本件原告於八十年一月至九月間興建房屋，價款計八七、○二六、四九六元，卻持專
以出借牌照幫人逃漏稅捐牟利之大雄營造工程有限公司、良基營造工程有限公司開立
之發票，作為進項憑證，申報扣抵營業稅四、三五一、三二四元。經財政部台灣省北
區國稅局三重稽徵所查獲，有說明查核紀錄、統一發票明細表、統一發票查核清單影
本、統一發票影本在原處分卷可稽，而大雄營造工程有限公司、良基營造工程有限公
司係專以出借牌照幫人逃漏稅捐牟利之行號，亦經台灣高等法院高雄分院以八十五年
度上訴字第八六七號刑事判決，判處良基營造工程有限公司實際負責人林明富違反稅
捐稽徵法罪處有期徒刑二年。另大雄營造有限公司負責人姖週聖亦經同院以八十三年
度上更(一)字第二六一號以違反稅捐稽徵法罪判處有期徒刑四月，減為有期徒刑二月，
均已確定在案，有前開二份判決書在卷可按。足認原告取得前開二家公司開立之統一
發票，係屬取得非實際交易對象開立之憑證，並提出申報扣抵；是以被告核認原告有
建築房屋之事實，依首揭法令規定，核定補徵營業稅四、三五一、三二四元，經核並
無不合，一再訴願決定予以維持，亦無不當。原告訴稱：原處分及一再訴願決定認定
大雄、良基營造工程有限公司係專以出借牌照收取佣金牟利之行號，僅以起訴書或尚
未確定之法院判決為據，尚嫌速斷。又原告就本件銷售額及稅額均已實際支付，並未
逃漏營業稅，大雄、良基營造工程有限公司將向原告收取之營業稅亦已申報繳納，國
庫稅收應無損失，自不應再補徵本件營業稅，況原告取得大雄營造有限公司開立之統
一發票中有二十三筆，其核課期間已逾五年，該二十三筆營業額不得再補稅云云。經
查：大雄、良基營造有限公司係以出借牌照幫人逃漏稅牟利之行號，業經台灣高等法
院高雄分院以八十三年度上更(一)字第二六一號、八十五年度上訴字第八六七號確定判
決認定在案，已如前述。又營業人雖有進貨事實，惟不依規定取得交易對象開立之進
項憑證，而取得非交易對象開立之進項憑證，原不得扣抵銷項稅額，其竟申報扣抵銷
項稅額時，該項已申報扣抵之銷項營業稅額顯未依法繳納，仍應依營業稅法第十九條
第一項第一款規定，就其持不得扣抵憑證扣抵銷項稅額部分，追補該項所漏之銷項稅
款。又我國現行加值型營業稅係就各個銷售階段之加值額分別予以課稅之多階段銷售
稅，各銷售階段之營業人皆為營業稅之納稅義務人，故該非交易對象之人是否已按其
開立發票之金額報繳營業稅額，並不影響本件營業人補繳營業稅之義務，此為本院最
近一致的見解。末查故意以詐欺或其他不正當方法逃漏稅捐者，其核課期間為七年，
為稅捐稽徵法第二十一條第一項第三款所明定，本件原告以非實際交易之大雄、良基
營造有限公司開立之發票，作為進項憑證，金額達八七、○二六、四九六元，而原告
並未提出具體證據證明其實際支付大雄、良基營造有限公司貨款，顯見其係出於故意
逃漏稅捐，依前引稅捐稽徵法規定，其核課期間應為七年。原告所引財政部台財訴字
第八七二一六一三八四號訴願決定，主張本件核課期間為五年，惟該決定內容係就違
反稅捐稽徵法第四十四條之行為罰所為之見解，與本件係違反營業稅法之補徵營業稅
，二者情形不同，尚難援引。從而原告訴辯各節尚難認有理由。應予駁回。
據上論結，本件原告之訴為無理由，爰依行政訴訟法第二十六條後段，判決如主文。
中    華    民    國     八十九      年      二      月      十七       日
                    行 政 法 院 第 一 庭
                                審 判 長 評  事      黃  綠  星
                                         評  事      藍  獻  林
                                         評  事      黃  璽  君
                                         評  事      廖  宏  明
                                         評  事      鄭  忠  仁
右  正  本  證  明  與  原  本  無  異
                                         法院書記官  彭  秀  玲
中    華    民    國     八十九      年      二      月     二十一      日


司法院資訊處製作；財團法人民間司法改革基金會備份。
